【裁判字號】    97,財管,128
【裁判日期】    980316
【裁判案由】    選定遺產管理人
【裁判全文】
臺灣台中地方法院民事裁定             97年度財管字第128號
聲  請  人  甲○○
非訟代理人  吳莉鴦律師
受  選任人  財政部國有財產局臺灣中區辦事處
法定代理人  廖蘇隆
非訟代理人  陳炳君
上列聲請人聲請為被繼承人乙○○指定遺產管理人事件，本院裁
定如下：
    主  文
選任財政部國有財產局臺灣中區辦事處為被繼承人乙○○（男、
民國○○年○○月○○日生、身分證統一編號：Ｚ000000
000號、生前最後住所：臺中縣烏日鄉○○路○段二七三號、
於民國九十七年八月三日死亡）之遺產管理人。
聲請程序費用由被繼承人乙○○之遺產負擔。
    理  由
一、按繼承開始時，繼承人之有無不明，而無親屬會議或親屬會
    議未於 1個月內選定遺產管理人者，利害關係人或檢察官得
    聲請法院選任遺產管理人，並由法院依公示催告程序，定6
    個月以上之期限，公告繼承人，命其於期限內承認繼承，民
    法第1177條、第1178條規定甚明。
二、本件聲請意旨略以：被繼承人乙○○（民國○○年○○月○○日生
    、身分證統一編號：Ｚ000000000號、生前籍設台中縣烏日鄉
    ○○路○段273號）於97年8月3日死亡，其未婚，並無法定
    繼承人，復無其他親屬得於法定期間內召開親屬會議。聲請
    人甲○○為被繼承人乙○○之妹劉琴 (65年3月31日死亡)
    之子，自幼即與被繼承人乙○○同住，且以子女身分受被繼
    承人撫養長大，因此與被繼承人乙○○間應有事實上之收養
    關係，惟因被繼承人未及向戶政機關聲請為收養登記即已過
    世，致聲請人無法以繼承人身分為繼承登記。現被繼承人乙
    ○○既無其他繼承人，聲請人又為遺產繼承之利害關係人，
    爰依民法第1178 條第2項規定，以利害關係人身分，聲請選
    任被繼承人之遺產管理人等語，並提出: 繼承系統表、戶籍
    謄本、除戶戶籍謄本等件為證。
三、經查: 本件聲請人主張被繼承人乙○○於97年8月3日死亡，
    現遺有不動產兩筆即坐落台中縣烏日鄉○○段110-2地號之
    土地與坐落台中縣烏日鄉○○路152號之房屋，且無法定繼
    承人，復無其他親屬得於法定期間內召開親屬會議之事實，
    有除戶戶籍謄本、繼承系統表、稅務電子閘門財產調件明細
    表在卷可證。又聲請人主張其為被繼承人乙○○之妹劉琴
    (65年3月31日死亡)之子，長期與被繼承人乙○○居住，且
    以子女身分受被繼承人撫養長大之事實，業據其提出戶籍謄
    本為證外，並經關係人即聲請人之胞姊呂素雲、被繼承人之
    友人盧獎陸於本院98年2月13日訊問時證述明確，自堪信為
    真實。從而，聲請人以利害關係人之身分聲請選任被繼承人
    乙○○之遺產管理人，揆諸前揭法條規定，為有理由，應予
    准許。另經財政部國有財產局臺灣中區辦事處代理人陳炳君
    於本院98年3月6日訊問時到庭表示願意擔任本件遺產管理人
    ，爰裁定如主文第1項所示。末按，民法第1185條規定：第
    1178條所定之期限屆滿，無繼承人承認繼承時，其遺產於清
    償債權，並交付遺贈物後，如有賸餘，歸屬國庫，附此敘明
    。
四、依非訟事件法第157條，裁定如主文。
中    華    民    國    98    年    3     月    16    日
                  家事法庭  司法事務官  蔡伊萍
以上為正本係照原本作成。
如對本裁定抗告，須於裁定送達後10日內向本院提出抗告狀（須
附繕本）。
中    華    民    國    98    年    3     月    17    日
                                書記官  曾惠雅


司法院資訊處製作；財團法人民間司法改革基金會備份。
